【裁判字號】    92,保險,1
【裁判日期】    920716
【裁判案由】    給付保險金
【裁判全文】
臺灣屏東地方法院民事判決  九十二年度保險字第一號
    原      告  甲○○
    訴訟代理人  丙○○律師
    被      告  國泰人壽保險股份有限公司
    法定代理人  乙○○
    訴訟代理人  李明益律師
右當事人間給付保險金事件，本院判決如左：
    主      文
原告之訴駁回。
訴訟費用由原告負擔。
    事實及理由
一、原告起訴主張：原告之配偶余陳菊英於民國八十二年四月二十六日以原告為被保
    險人及期滿受益人，向被告投保「國泰保險美滿人生三一二終身壽險」（保單號
    碼0000000000號，以下簡稱系爭本約），滿期保險金新臺幣（以下同
    ）三十九萬元。並以家庭型傷害特約為附約（以下簡稱系爭附約），保險金額五
    十萬元。被告與余陳菊英約定：原告如未曾罹患特定重大疾病，於保險期間四肢
    機能永久完全喪失，終身不能從事任何工作，為維持生命必要的日常生活活動，
    全須他人扶助，被告應依系爭本約及附約分別給付總保險金額三倍即一百十七萬
    元及五十萬元之殘廢保險金。而原告於保險期間之九十年十一月八日十一時二十
    五分在屏東縣新埤鄉○○村○○路以東一五○公尺處發生車禍，致頸椎受傷、四
    肢癱瘓，日後已不能從事任何工作，為維持生命必要之日常活動，均須他人扶助
    。依系爭本約及附約被告應分別理賠原告殘廢保險金一百十七萬元及傷害特約保
    險金五十萬元。原告乃於九十一年五月七日檢附相關文件通知被告理賠，被告竟
    未依約於九十一年五月二十二日前為理賠，為此爰依保險契約之法律關係，聲明
    求為：被告應給付原告一百六十七萬元及自九十一年五月二十三日起至清償日止
    ，按年息百分之十計算之利息。
二、被告則以：原告係為達向被告索賠之目的，故意越過道路中心線而發生車禍，且
    原告尚無四肢癱瘓永久完全喪失機能更無終身不能從事任何工作，為維持生命必
    要的日常生活活動，全須他人扶助之情形，故請求駁回原告之訴。
三、查原告之配偶余陳菊英於八十二年四月二十六日以原告為被保險人及期滿受益人
    ，與被告訂立系爭本約及附約。約定原告如未曾罹患特定重大疾病，於保險期間
    四肢機能永久完全喪失，終身不能從事任何工作，為維持生命必要的日常生活活
    動，全須他人扶助，被告應依系爭本約及附約分別給付一百十七萬元及五十萬元
    之殘廢保險金。又原告於保險期間之九十年十一月八日十一時二十五分在屏東縣
    新埤鄉○○村○○路以東一五○公尺處因發生車禍受傷等事實，業經原告提出保
    險契約條款二份、屏東縣警察局潮州分局道路交通事故證明書、行政院衛生署屏
    東醫院診斷證明書各一份為證、被告就前開事實亦不爭執，應堪信為真實。
四、本件原告依據系爭本約條款第十四條約定及系爭附約第三條約定，主張自己已達
    四肢癱瘓，機能永久完全喪失，終身不能從事任何工作，為維持生命必要的日常
    生活活動，全須他人扶助程度，故請求殘廢保險金。經查：
  (一)本院函囑行政院國軍退除役官兵輔導委員會高雄榮民總醫院（以下簡稱高雄榮總
    ）就原告是否已經達到四肢癱瘓、機能永久完全喪失，終身不能從事任何工作，
    為維持生命必要的日常生活活動，全須他人扶助程度為鑑定。經高雄榮總函覆稱
    ：原告於九十年十一月八日發生車禍後，即表現出四肢不會動的現象。但經高雄
    榮民多次門診的檢查發現，其中疑點甚多：原告頸椎Ｘ光片和磁振檢查並無不
    正常。神經電氣學檢查正常。肢體肌肉並不像一般四肢癱瘓的病人發生萎縮
    或僵直性厥痙攣現象。四肢肌肉的張力和彈力均如正常人一般。數次門診，
    其肢體的力量表現均不同，故無法判定原告為四肢癱瘓，此有高雄榮總九十二年
    四月三十日高總行字第○九二○○○四二三四號函所附函復表一份附卷可證。
  (二)原告雖有身心障礙手冊，且行政院衛生署屏東醫院（以下簡稱屏東醫院）雖曾就
    原告之病症為診斷，並醫囑原告目前四肢癱瘓，不能從事任何工作，為維持生命
    必要的日常生活活動，須他人扶助，有屏東醫院九十一年八月二十九日診斷證明
    書及身心障礙手冊各一份附卷可證。然查高雄榮總之前開鑑定結果，就無法判定
    原告為四肢癱瘓，係依Ｘ光、磁振、神經電學檢查，並綜合原告肌肉、肢體力量
    之表現而為綜合判斷，相較於屏東醫院之診斷結果或身心障礙手冊上之記載自屬
    較為精確可信。且本院係先向屏東醫院等原告曾經就醫之醫院調集原告之病歷資
    料，再將調集之資料全數送請高雄榮總為鑑定，故高雄榮總鑑定之基礎自已考量
    屏東醫院之診斷結果。是原告據屏東醫院之診斷結果及身心障礙手冊主張自己已
    達四肢癱瘓之程度，自非可採。
五、綜上所述，原告既無法判定為四肢癱瘓，其主張自己為四肢癱瘓永久完全喪失機
    能，終身不能從事任何工作，為維持生命必要的日常生活活動，全須他人扶助，
    故請求被告給付殘廢保險金一百六十七萬元及自九十一年五月二十三日起至清償
    日止，按年息百分之十計算之遲延利息，即非有據，應予駁回。
據上論結，原告之訴為無理由，依民事訴訟法第七十八條，判決如主文。
中      華      民      國    九十二    年      七      月      十六    日
                                    臺灣屏東地方法院民事第一庭
~B審判長法官  羅心芳
~B法      官  許蓓雯
~B法      官  周群翔
右為正本係照原本作成。
如不服本判決，應於收受送達後二十日內向本院提出上訴書狀（均須按他造當事人之
人數附繕本）。
~B法院書記官  劉淑蓉
中      華      民      國    九十二    年      七      月      十六    日


司法院資訊處製作；財團法人民間司法改革基金會備份。
